【裁判字號】    97,訴,184
【裁判日期】    970305
【裁判案由】    清償借款
【裁判全文】
臺灣臺中地方法院民事判決  97年度訴字第184號
原      告  乙○○
被      告  甲○○
上列當事人間清償借款事件，本院於民國九十七年二月二十日言
詞辯論終結，判決如下：
    主      文
被告應給付原告新臺幣拾捌萬仟伍佰零元，及自民國九十
六年十二月十二日起至清償日止，按年利率百分之五計算之利息
。
訴訟費用由被告負擔。
本判決第一項得假執行。
    事實及理由
壹、程序方面
    按訴狀送達後，原告不得將原訴變更或追加他訴，但擴張或
    減縮應受判決事項之聲明者，或不甚礙被告之防禦及訴訟之
    終結者，不在此限，民事訴訟法第255 條第1 項第3 款、第
    7款定有明文。次按原告於判決確定前，得撤回訴之全部或
    一部。亦為同法第262條第1項所明定。本件原告請求依督促
    程序對被告發支付命令，因被告異議視為起訴，其支付命令
    原係請求被告應給付原告新臺幣（下同）1,054,633元及自
    支付命令送達翌日起至清償日止，按年利率5%計算之利息。
    嗣於本院審理中之民國97年2月20日言詞辯論期日，因被告
    就訴外人本輝企限有限公司（下稱本輝公司）之借款僅擔保
    550萬元中之200萬元，佔全部借款之36.3636%，故被告就訴
    外人本輝公司未清償之1,054,633元，應僅負擔其中之
    36.3636％即383,503元，因而以言詞撤回訴之一部，並減縮
    聲明為請求被告給付383,503元，經核原告上開聲明之減縮
    及訴之撤回，合於首開規定，其訴之減縮應予准許，訴之撤
    回部分則無庸裁判，先予敘明。
貳、實體方面
一、原告主張：
    訴外人本輝公司於93年9月15日及94年9月27日（起訴狀誤載
    為83年5月20日）邀同原告與被告為連帶保證人，向中國農
    民銀行（中國農民銀行於95年5月1日與合作金庫銀行合併，
    合作金庫銀行為存續銀行）共同擔保借款200萬元及350 萬
    元各1筆，合計為550萬元（其中350萬元不在被告擔保之範
    圍內，已據原告撤回），並由訴外人蘇雲倉為擔保上開借款
    而設定最高限額600萬元之抵押權。詎訴外人本輝公司違約
    未繳納本息，而由原告代償422萬8千901元，並取得債權銀
    行讓與之抵押權。嗣經原告聲請拍賣抵押物後無人應買，原
    告以321萬元承受後仍不足受償1,054,633元，而被告應負擔
    其中之36.3636%（計算式：｛200萬÷（200萬＋350萬）＝
    36.3636%｝）即383,503元。為此，爰依消費借貸、連帶保
    證及債權讓與之法律關係提起本訴，並聲明如主文第1項所
    示。
二、被告則以：對於原告提出之借據、本票及分配表均不爭執；
    惟原告應對主債務人即訴外人本輝公司及蘇雲倉求償，而非
    被告。且被告未受債權讓與之通知，對被告應不生效力等語
    ，資為置辯。並聲明駁回原告之訴。
三、得心證之理由：
    原告主張之事實，業據其提出借據、本票影本各2紙，及債
    權讓移轉通知函、臺灣雲林地方法院（下稱雲林地院）簡易
    庭95年拍字第330號裁定、雲林地院96年9月1日雲院隆96執
    丙字第2374號函、雲林地院96年執字第2374號分配表影本各
    1 紙為證，復為被告所不爭執，自堪信為真實。惟被告辯稱
    ：原告應對主債務人即訴外人本輝公司及蘇雲倉求償，而非
    被告。且被告未受債權讓與之通知，對被告應不生效力云云
    。經查：
  (一)按債權之讓與，依民法第297條第1項之規定，非經讓與人或
    受讓人通知債務人，對於債務人固不生效力，惟法律設此規
    定之本旨，無非使債務人知有債權讓與之事實，受讓人對於
    債務人主張受讓事實行使債權時，既足使債務人知有債權讓
    與之事實，即應認為兼有通知之效力。此項通知不過觀念通
    知，使債務人知有債權移轉之事實，免誤向原債權人清償而
    已，在債務人既知債權已移轉於第三人，而向之請求返還擔
    保債務履行之契據，自不得藉詞債權之移轉尚未通知，拒絕
    對受讓人履行此項債務 (最高法院22年上字第1162號及39年
    台上字第448號判例意旨參照)。是受讓人對於債務之保證人
    主張受讓事實行使債權時，已足使債務之保證人知有債權讓
    與之事實，即應認為兼有通知之效力。況且本件原告已於本
    院97年2月20日言詞辯論期日，當庭通知被告關於債權讓與
    之事實，揆諸前揭說明，本件借款債權之讓與已對被告發生
    效力甚明。是被告抗辯原告未通知被告債權讓與之事實，渠
    等間債權之讓與行為對被告不生效力云云，即不足為憑。
  (二)次按稱消費借貸者，謂當事人一方移轉金錢或其他代替物之
    所有權於他方，而約定他方以種類、品質、數量相同之物返
    還之契約。又借用人應於約定期限內，返還與借用物種類、
    品質、數量相同之物。民法第474條第1項、第478條前段分
    別定有明文。又保證債務之所謂連帶，係指保證人與主債務
    人負同一債務，對於債權人各負全部給付之責任者而言，此
    就民法第272條第1項規定連帶債務之文義參照觀之甚明。
    故連帶保證與普通保證不同，縱使無民法第746條所揭之情
    形，亦不得主張同法第745條關於檢索抗辯之權利（最高法
    院45年台上字第1426號判例參照）。查本件訴外人本輝公司
    既向訴外人合作金庫銀行借貸上開金額，而尚有如主文第1
    項所示金額未為清償，被告為其連帶保證人，揆諸前開說明
    ，原告於受讓訴外人合作金庫銀行對本輝公司之債權後，依
    消費借貸契約及連帶保證之規定，請求被告給付主文第1項
    所示之金額，自屬有據，應予准許。
  (三)末按給付有確定期限者，債務人自期限屆滿時起，負遲延責
    任。給付無確定期限者，債務人於債權人得請求給付時，經
    其催告而未為給付，自受催告時起，負遲延責任。其經債權
    人起訴而送達訴狀，或依督促程式送達支付命令，或為其他
    相類之行為者，與催告有同一之效力。民法第229條第1項及
    第2項定有明文。又遲延之債務，以支付金錢為標的者，債
    權人得請求依法定利率計算之遲延利息。但約定利率較高者
    ，仍從其約定利率。應付利息之債務，其利率未經約定，亦
    無法律可據者，週年利率為5%。民法第233條第1項及第203
    條亦有明文。本件原告以支付命令請求被告返還借款，該支
    付命令之送達依前揭規定與催告有同一效力，則被告自支付
    命令送達翌日起應負遲延責任。準此，原告請求自支付命令
    送達翌日起至清償日止按法定利率即週年利率5%計算之利息
    ，自屬有據。
四、綜上所述，原告依消費借貸、連帶保證及債權讓與之法律關
    係，請求被告給付383,503元及自支付命令送達翌日（即96
    年12月12日）起至清償日止按週年利率5%計算之利息，為有
    理由，應予准許。
五、本件判決所命給付之金額，未逾500,000元，應依民事訴訟
    法第389條第1項第5款規定，依職權宣告假執行。
六、訴訟費用負擔及假執行之依據：民事訴訟法第78條、第389
    條第1項第5款。
中    華    民    國    97    年    3     月    5     日
                  民事第一庭    法  官  陳學德
正本係照原本作成。
如對本判決上訴，須於判決送達後20日內向本院提出上訴狀。
中    華    民    國    97    年    3     月    5     日
                                書記官  何惠文


司法院資訊處製作；財團法人民間司法改革基金會備份。
